【裁判字號】    97,消債更,1101
【裁判日期】    980114
【裁判案由】    更生事件
【裁判全文】
臺灣臺北地方法院民事裁定          97年度消債更字第1101號
聲  請  人
即  債務人  甲○○
上列當事人聲請消費者債務清理事件，本院裁定如下：
    主  文
更生及保全處分之聲請均駁回。
聲請費用由聲請人負擔。
    理  由
一、按債務人對於金融機構因消費借貸、自用住宅借款、信用卡
    或現金卡契約而負債務，在聲請更生或清算前，應提出債權
    人清冊，以書面向最大債權金融機構請求協商債務清償方案
    並表明共同協商之意旨；債務人與金融機構協商成立者，不
    得聲請更生或清算，但因不可歸責於己之事由，致履行顯有
    重大困難者，不在此限；本條例施行前，債務人依金融主管
    機關協調成立之中華民國銀行公會會員辦理消費金融案件無
    擔保債務協商機制與金融機構成立之協商，準用前項之規定
    ，消費者債務清理條例第151條第1項、第5項、第6項定有明
    文。又聲請更生或清算不合程式或不備其他要件者，法院應
    以裁定駁回之，但其情形可以補正者，法院應定期間先命補
    正，同條例第8 條並有明文。另法院就更生或清算之聲請為
    裁定前，得因利害關係人之聲請或依職權，以裁定為保全處
    分，本條例第19條第1 項亦有明文；惟該項保全處分，係法
    院為防杜債務人之財產減少，維持債權人間之公平受償及使
    債務人有重建更生之機會，所為暫時之處分行為，自應以聲
    請更生或清算程序合法存在，始有保全處分之必要。
二、聲請意旨略以：聲請人於民國97年9 月25日以台北南陽郵局
    第4391號存證信函，向最大債權銀行提出債務清理方案及債
    權人清冊，惟最大債權人花旗商業銀行自聲請人提出協商請
    求之翌日起逾三十日不召開債權人會議，並召集其他債權人
    共同協商債務清理方案，爰依消費者債務清理條例第153 條
    逕向本院聲請更生；又為避免聲請人於聲請更生及程序進行
    時，聲請人財產遭強制執行而影響聲請人將來履行更生方案
    之能力，併同時聲請保全處分等語。
三、惟查：
  (一)、聲請人前於95年7 月間曾與金融機構協商成立，約定自95
      年8 月起按月清償協商款新台幣（下同）18,865元，嗣按
      月履行至97年6月間，始以聲請人薪資由每月34,544 元減
      少為每月30,617元，並有漏未與聯邦銀行協商之22,529元
      債務清償困難，另自97年1月起須向其母給付房屋租金7,0
      00元，有不可歸責之事由，致履行原協商條件顯有重大困
      難，向本院聲請更生，經本院以97年度消債更字第333 號
      裁定（下稱前案）駁回在案，經本院調卷核閱無誤。足見
      聲請人於聲請本件更生前，業於95年7 月間即曾與金融機
      構協商成立，嗣花旗商業銀行於97年10月3 日以債務人「
      曾參與前置協商成立或銀行公會協商機制成立」為由，通
      知聲請人前置協商退件（參見聲請狀附件2 ），顯非無據
      ，故本件與消費者債務清理條例第153 條所定債務人提出
      協商請求之翌日起逾三十日，債權人不開始協商之情形不
      同，聲請人依該條向本院聲請更生，非法之所許，換言之
      ，聲請人前與金融機構既已協商成立，自應依首揭消費者
      債務清理條例第151 條規定，以其有不可歸責於己之事由
      ，致履行顯有重大困難，始得向本院聲請更生。
  (二)、債務人前案聲請更生，業經本院以97 年度消債更字第333
      號裁定駁回，已如前述，該裁定詳細記載：「依聲請人所
      提出95、96年度綜合所得稅各類所得資料清單、客戶存提
      紀錄查詢表、薪資轉帳存摺影本等資料可知，其於95、96
      年度之所得為436,175元、447,100元，平均月收入分別約
      36,348元、37,258元，即使扣除債務人主張之生活必要支
      出每月10,814元（95、96年尚未有房租支出），尚有餘25
      ,534元、26,444元，已足以支應依原協商方案所定之每月
      協商款項18,865元」、「依前述客戶存提紀錄查詢表、薪
      資轉帳存摺影本等資料可知，聲請人於97年1月至6月之薪
      資收入（即資料中摘要為「薪轉」之項目）計233,618 元
      ，平均月收入為38,936元，此外另有其他項目之存入款項
      約78,620元（即資料中摘要為「現金」、「轉帳」、「匯
      款」等存入項目）。單就薪資收入而言，聲請人97年1 月
      至6 月之平均月收入38,936元，即使扣除其所主張之必要
      生活支出約10,814元及自97年1月起之房租7,000元後，尚
      有餘21,122元，仍足以支應原協商方案所定之每月協商款
      項18,865 元及聯邦銀行之個別協商款項2,000元（18,865
      元＋2,000元＝20,865 元），況且聲請人另有前述薪資以
      外之其他匯入款項約78,620元，是聲請人依原協商方案繼
      續履行，應無重大困難」等語。
  (三)、本件(1)聲請人先於聲請狀附件3 「債務人甲○○聲請更生
      程序之債務概況說明」中主張其每月支出為21,530元，次
      於附件6 「債務人甲○○請求與債權人債務協商之方案及
      說明」中主張其每月支出為25,530元，已有矛盾之處，且
      與前案主張其每月支出為10,814元，落差甚大，已難信為
      真正；(2)聲請人於本件聲請狀附件16提出之房屋租賃契約
      書影本，除記載聲請人向其母楊仙惠承租坐落台北市○○
      路○段84號3 樓之房屋，租期自97年1月1日至98年12月31
      日止外，並記載租約簽訂日為97年1月1日、租金每月9,00
      0元，此與聲請人於前案以聲請狀證物8提出之房屋租賃契
      約書影本，記載除出租人、租賃處所、租賃起始日相同外
      ，並記載租約迄日為97年12月31日、租約簽訂日為97 年1
      月12日、租金每月7,000 元，兩者相同當事人就同一租賃
      房屋，竟有兩份不同簽約日期、租賃期間終期，甚至不同
      租金之租賃契約，以債務人於財務困難之際，其母所訂租
      約卻提高租金，殊與情理不合，顯為事後杜撰之作，亦非
      真正；(3)聲請人主張其每月支出前後矛盾，且與前案主張
      之支出落差甚大，不足信為真正，已如前述外，其於本件
      提列之各項費用（參見聲請狀附件3及附件6），不論係本
      件金額增加之費用（如本件之食品費即前案之伙食費）或
      本件增列項目並金額之費用（如本件之衣著鞋襪類、雜項
      支出等），均未見其有合理之說明，且聲請人除提出與前
      案相同之保險費送金單（見本件附件17及前案附件10）、
      97年5月電信費繳費通知單及97年6月台灣大哥大電話費繳
      款單（本件附件19及前案附件9 ）外，於本件並未提出相
      關證明文件，尤其前開雜項支出3,000 元，不僅未為合理
      說明及提出證明，且聲請狀附件18所示醫療費自費為0 元
      ，亦難將該雜項支出解為醫療費用，足見聲請人於本件主
      張其每月支出不論為21,530元或25,530元，均非合理。
四、綜前所述，本件聲請人聲請更生，主張其與消費者債務清理
    條例第153 條規定相符，並非事實，實則其與金融機構已經
    協商成立，前案主張其有不可歸責於己之事由，致履行顯有
    重大困難，業經本院以97年度消債更字第333 號裁定駁回，
    本件再次聲請更生，所述每月支出金額暴增，不足信為真正
    ，是其毀諾當時之經濟狀況，依原協商條件繼續履行，並無
    不可歸責於己之事由，致履行顯有重大困難，故其聲請更生
    之要件不備，且無須再命補正，應駁回其更生之聲請。本件
    更生之聲請既應予以駁回，其保全處分之聲請即失所附麗，
    應一併駁回，爰裁定如主文。
中    華    民    國    98    年    1     月    14    日
              民事第八庭    法      官  劉台安
以上正本係照原本作成。
如不服本裁定應於送達後10日內向本院提出抗告狀，並繳納抗告
費新臺幣1,000元。
中    華    民    國    98    年    1     月    14    日
                            書  記  官  林桂玉


司法院資訊處製作；財團法人民間司法改革基金會備份。
